臺灣高等法院臺中分院刑事判決
111年度上訴字第1127號
上  訴  人  
即  被  告  賴俊銨


選任辯護人  江錫麒律師
            王炳人律師
上列上訴人因妨害秩序案件，不服臺灣苗栗地方法院110年度訴
字第401號中華民國110年12月14日第一審判決（起訴案號：臺灣
苗栗地方檢察署110年度偵字第2963、5106號），提起上訴，本
院判決如下：
    主  文
上訴駁回。
賴俊銨緩刑參年，並向公庫支付新臺幣伍拾伍萬元，及應於緩刑
期內向指定之政府機關、政府機構、行政法人、社區或其他符合
公益目的之機構或團體提供玖拾小時之義務勞務。緩刑期間付保
護管束。 
    事實及理由
一、本案審判範圍：刑事訴訟法第348條規定：「上訴得對於判
    決之一部為之。對於判決之一部上訴者，其有關係之部分，
    視為亦已上訴。但有關係之部分為無罪、免訴或不受理者，
    不在此限。上訴得明示僅就判決之刑、沒收或保安處分一部
    為之。」參諸刑事訴訟法第348 條第3 項規定立法理由，宣
    告刑、數罪併罰所定之應執行刑、沒收，倘若符合該條項的
    規定，已得不隨同其犯罪事實，而單獨成為上訴之標的，且
    於上訴人明示僅就刑上訴時，第二審法院即不再就原審法院
    所認定之犯罪事實為審查，而應以原審法院所認定之犯罪事
    實，作為論認原審宣告刑、執行刑及沒收妥適與否的判斷基
    礎。上訴人即被告賴俊銨(下稱被告)於上訴書表明不服量刑
    並請求為緩刑之宣告、於本院審理時亦明示僅針對量刑部分
    提起上訴等語(見本院卷第13至15、116頁），依前述說明，
    本院審理範圍僅限於原判決所處之刑部分，其餘被告未表明
    上訴部分，不在上訴範圍。
二、本案據以審查量刑妥適與否之原審所認定犯罪事實及所犯法
    條、罪名：
　㈠犯罪事實：賴俊銨於民國110 年4 月24日晚上，在苗栗縣○○
    市○○里○○路00號( 海中天視聽伴唱，係孫宜愛所經營，為公
    眾得出入之場所) 飲酒消費，因酒後與該店家及該店內其他
    消費者張桂彰發生糾紛，竟基於妨害秩序之犯意，以不詳方
    式，通知梁軒齊、黃俊瑋、吳文龍、林書緣、陳柏豪、林易
    成、彭文煒（下稱梁軒齊等7 人，其中吳文龍部分，另行發
    布通緝），梁軒齊等7人便共同基於妨害秩序之犯意聯絡，
    由梁軒齊駕駛車牌號碼000-0000號自用小客車（下稱A 車）
    搭載彭文煒、黃俊瑋、吳文龍，另林書緣則駕駛車牌號碼00
    0-0000號自用小客車（下稱B 車）搭載陳柏豪、林易成，攜
    帶木棍及鐵棍，共同前往該店即公眾得出入之場所聚眾達3 
    人以上。賴俊銨見梁軒齊等7 人抵達後，於同日23時10分許
    發號施令「打」，梁軒齊等7 人隨即手持木棍及鐵棍，毆打
    王宗彥、張桂彰之身體，並破壞海中天視聽伴唱店內之設施
    ，致王宗彥受有左腿流血之傷害，張桂彰則受有右手臂、右
    腿紅腫之傷害，亦使海中天視聽伴唱店內設施毀損（上開傷
    害及毀損部分，均未據告訴）。
  ㈡所犯法條及罪名：被告賴俊銨所為，係犯刑法第150條第1項
    後段之在公眾得出入之場所聚集三人以上首謀施強暴罪（本
    件原審於犯罪事實欄內並未認定被告與梁軒齊等7人有共同
    基於意圖供行使之用而攜帶兇器在公眾得出入場所聚集三人
    以上而犯第1項罪之犯意聯絡，既無此部分犯意即無由成立
    此部分之犯罪，附此敘明。）
三、上訴駁回之理由：
　㈠原審以行為人之責任為基礎，審酌被告不思以理性方式處理
    糾紛，率爾邀集並下令梁軒齊等7 人持棍棒打人、砸店，對
    被害人王宗彥、張桂彰、孫宜愛之健康、財產、營業安全及
    社會治安已生危害，情緒管理及自我控制能力均不佳，實不
    足取，兼衡犯罪之動機、目的、手段、情節、分工、被害人
    等所受傷勢及財產損害，及坦承犯行、已與被害人等成立和
    解之態度，有和解書在卷可稽（見原審卷第47頁至第49頁）
    ，暨被告賴俊銨自承高中肄業之智識程度、職葬儀社負責人
    、月薪新臺幣（下同）7萬至8萬元、尚有配偶及子女需照顧
    扶養之生活狀況，與被害人張桂彰、孫宜愛之意見等一切情
    狀，量處有期徒刑7月。經核其量刑尚稱妥適。
  ㈡被告上訴意旨雖不服原審量刑，惟原審於量刑時已詳予審酌
    刑法第57條各款，予以綜合考量，所為量刑，既未逾越法律
    所規定之範圍，亦無濫用權限之情形，更無違反比例、平等
    原則之情形，且已為相當之恤刑，難遽謂原判決之量刑有何
    不當。從而，被告此部分之上訴為無理由，應予駁回。
四、附負擔緩刑之宣告：
　  被告前雖故意犯槍砲、傷害、賭博及竊盜等罪而有受有期徒
    刑以上刑之宣告，惟均已執行完畢，且最近之竊盜罪係於98
    年7月21日執行完畢而有5年以內未曾因故意犯罪而受有期徒
    刑以上刑之宣告等情，有臺灣高等法院被告前案紀錄表在卷
    可稽，其於5年以內未曾因故意犯罪而受有期徒刑以上刑之
    宣告。本院審酌被告再犯本件距其前最近之故意犯罪已逾10
    年，可見其尚知收斂；甫因右側甲狀腺惡性腫瘤術後仍在治
    療中，健康狀況非佳；於偵查中即坦承係其酒後而有上開犯
    行，堪認被告對於社會規範之認知尚未偏離、惡性不深；業
    已與被害人（店家孫宜愛及王宗彥、張桂彰）和解、獲得原
    諒及填補損害，並均同意予以緩刑之機會；本次所宣告者為
    有期徒刑7月，屬短期自由刑。從而，其日後的生活中再度
    故意犯罪之可能性不高，祇須為刑罰宣示之警示作用，應為
    已足，尚無與社會隔離令入短期自由刑之必要。被告經此偵
    審程序，當知所警惕，信無再犯之虞，認被告所受徒刑之宣
    告以暫不執行為適當，爰依刑法第74條第1項第2款之規定，
    併予宣告緩刑3年。復為使被告日後更加重視法規範秩序，
    深切記取本案教訓，促使於緩刑期間確實改過向善，自省檢
    討，避免再度犯罪，認為仍應課予一定條件之緩刑負擔，使
    其於緩刑期內能深知警惕，保持良好品行，以防再犯，灌輸
    正確法治觀念，並藉由對國家社會有所回饋，俾兼收啟新及
    惕儆之雙效，本院認除前開緩刑宣告外，另有課予被告一定
    負擔之必要，爰依刑法第74條第2項第4款、第5款之規定，
    並諭知被告應向公庫支付55萬元，及應向指定之政府機關、
    政府機構、行政法人、社區或其他符合公益目的之機構或團
    體，提供90小時之義務勞務，另依刑法第93條第1項第2款規
    定併諭知緩刑期間付保護管束。又被告上揭所應負擔之義務
    ，乃緩刑宣告附帶之條件，依刑法第75條之1第1項第4款之
    規定，違反上開負擔情節重大，足認原宣告之緩刑難收其預
    期效果，而有執行刑罰之必要者，得撤銷上開緩刑之宣告，
    附此說明。
據上論斷，應依刑事訴訟法第368條，判決如主文。
本案經檢察官徐一修提起公訴，檢察官謝名冠到庭執行職務。
中　　華　　民　　國　　111 　年　　8 　　月　　3 　　日
        　　刑事第二庭  審判長法　官  何　志　通
　　　　　　　　　　　　　    法　官  許  月  馨
　　　　　　　　　　　　　　  法　官  吳  進  發     
以上正本證明與原本無異。     
如不服本判決應於收受送達後二十日內向本院提出上訴書狀，其
未敘述上訴之理由者，並得於提起上訴後二十日內向本院補提理
由書（均須按他造當事人之人數附繕本）「切勿逕送上級法院」
。因疫情而遲誤不變期間，得向法院聲請回復原狀。         
　　　　　　　　　　　　 　　 書記官  洪  宛  渝 
　　　　　　　　　　　　　　　　
中　　華　　民　　國　　111 　年　　8 　　月　　3 　　日